【裁判字號】    99,台上,5947
【裁判日期】    990930
【裁判案由】    違反兒童及少年性交易防制條例
【裁判全文】
最高法院刑事判決            九十九年度台上字第五九四七號
上  訴  人  台灣高等法院台南分院檢察署檢察官
被      告  甲○○
上列上訴人因被告違反兒童及少年性交易防制條例案件，不服台
灣高等法院台南分院中華民國九十八年九月二日第二審更審判決
（九十八年度上更(一)字第一三二號，起訴案號：台灣嘉義地方法
院檢察署九十四年度偵字第二二四三號），提起上訴，本院判決
如下：
    主  文
上訴駁回。
    理  由
按刑事訴訟法第三百七十七條規定，上訴於第三審法院，非以判
決違背法令為理由，不得為之。是提起第三審上訴，應以原判決
違背法令為理由，係屬法定要件。如果上訴理由書狀並未依據卷
內訴訟資料，具體指摘原判決不適用何種法則或如何適用不當，
或所指摘原判決違法情事，顯與法律規定得為第三審上訴理由之
違法情形，不相適合時，均應認其上訴為違背法律上之程式，予
以駁回。檢察官上訴意旨略以：被告甲○○透過乙○○指導證人
即藝名「小雨」之女子（真實姓名及年籍均詳卷，下稱「小雨」
）在警察詢問時如何供述之行為，自與色情傳播業者丙○○是否
會因「小雨」之供詞，經警進一步查獲，而導致丙○○無法繼續
從事營利媒介未成年少女為猥褻性交易行為間息息相關，應評價
為以積極行為對丙○○所犯違反兒童及少年性交易防制條例第二
十三條第三項之罪，予以掩蔽庇護，藉其勢力使丙○○易於犯罪
及不易被人發覺，此乃是掩蔽庇護或排除外力干擾以便利犯罪及
不易被人發覺之標準類型，核與包庇之要件相符，原判決認為不
該當，適用法則顯有不當之違法云云。
惟查：刑事法上所謂「包庇」，係指對於他人之犯罪行為，加以
包容庇護，以排除外來之阻力，使該犯人順利遂行其犯罪行為，
而不易被發覺而言，性質上為幫助犯之另一種獨立處罰規定，與
單純之縱容之消極行為有別，亦與藏匿犯人或使之隱避，係在他
人犯罪行為完成之後，妨害國家之搜查權者，迥然不同。本件原
審以公訴意旨略稱：被告原擔任嘉義憲兵隊憲調組中尉特別調查
官（自民國九十七年五月一日起至九十三年十一月間，嗣再調任
憲兵二０三指揮部台中第三機動調查組，於九十四年三月三十一
日退伍），為依法令從事公務之人員，明知其認識達二年多之友
人丙○○（另案經原審法院判處罪刑確定），為從事未成年脫衣
陪酒傳播公司業者（即媒介未滿十八歲之人為猥褻行為性交易為
常業者），而有違反兒童及少年性交易防制條例第二十三條第三
項之犯行，且明知自己身為憲兵隊憲兵調查組中尉特別調查官，
係刑事訴訟法第二百三十條第一項所稱司法警察官，負有刑事、
偵防線索之發覺與偵辦，如發覺他人有犯罪情事，本不應消極隱
匿他人犯罪，更遑論包庇他人。詎料，九十三年八月二十二日下
午十一時五十五分許，嘉義市警察局第一分局（下稱第一分局）
在位於嘉義市○○路二一七號之「唱將ＫＴＶ」第二一一號包廂
內，擴大臨檢時查獲未滿十八歲之女子「小雨」涉有脫衣陪酒之
嫌，將其帶回同分局北鎮派出所（下稱北鎮派出所）製作筆錄查
明案情之際，丙○○為避免其上開常業媒介未滿十八歲之人為性
交易之行為遭警發覺，立即打電話通知被告，希望被告以其憲兵
隊調查官身分前往關說。而被告因從事刑事偵防職務，常與嘉義
市警方有業務上往來，竟基於包庇丙○○意圖營利經營未成年女
子脫衣陪酒性交易行為之犯意，於翌（二十三）日凌晨零時許，
夥同不知被告負有刑事偵防職務之乙○○一同前往北鎮派出所，
對當時製作「小雨」筆錄之該派出所副所長詹世欽，出示其為嘉
義憲兵隊調查官證件，並要求讓丙○○與「小雨」會面，不知情
之詹世欽因見被告為嘉義憲兵隊調查官，認彼此間有業務往來，
乃同意讓「小雨」在製作筆錄後與丙○○會面。乙○○則趁機附
耳指導「小雨」在製作筆錄時不得將自己當晚本欲從事脫衣陪酒
，且幕後老闆為丙○○之情事告知警方，而以此積極方式庇護丙
○○得以繼續從事上開未成年女子猥褻性交易行為。復待筆錄製
作完畢後，被告並陪同丙○○與所僱用知情之車伕丁○○於同年
月二十三日凌晨三時許，前往上開派出所探望「小雨」之未成年
女子，並交付新台幣（下同）五千元予小雨。因認被告涉犯兒童
及少年性交易防制條例第三十條、第二十三條第三項之公務員包
庇他人以意圖營利，而媒介使未滿十八歲之人為性交易為常業罪
嫌。惟經審理結果，以被告固坦承其於九十一年五月一日起至九
十三年十一月間擔任嘉義憲兵隊憲調組中尉特別調查官，及於九
十三年八月二十三日凌晨有到北鎮派出所向詹世欽要求讓丙○○
與「小雨」會面，詹世欽答應製作筆錄後可讓丙○○與小雨見面
等事實不諱，且未滿十八歲女子「小雨」，在「唱將ＫＴＶ」被
查獲涉脫衣陪酒之性交易，經警帶至北鎮派出所調查製作筆錄，
丙○○恐其媒介行為被發覺，遂請被告出面關說，被告則夥同乙
○○一同前往北鎮派出所，該派出所副所長詹世欽因而同意讓「
小雨」在製作筆錄後與丙○○會面，乙○○則藉機附耳指導「小
雨」在製作筆錄時不得將自己當晚本欲從事脫衣陪酒，且幕後老
闆為丙○○之情事告知警方等情，復經證人乙○○、丙○○、丁
○○、詹世欽、「小雨」及另名未滿十八歲藝名「小靜」之女子
（真實姓名及年籍均詳卷）等人證述屬實，並有第一分局九十三
年八月二十三日「小雨」之警詢筆錄可資佐證，但丙○○媒介「
小雨」等人為性交易為常業之犯罪時間，為九十三年二、三月間
某日起至同年九月二十二日被查獲止之事實，則經丙○○證述明
確，並有原審法院九十五年度上訴字第八六號丙○○違反兒童及
少年性交易防制條例案件，論處丙○○共同意圖營利，而媒介未
滿十八歲之人為性交易為常業（累犯）罪刑之刑事判決在卷可證
，再觀之本件檢察官起訴之犯罪事實並未及被告前述關說之前
或之後有何具體包庇行為之事實，且檢察官所舉之證據方法，亦
無從據以認定被告於前往關說之前有何包庇之行為，且不足以證
明被告之前述關說行為該當於「庇護丙○○於九十三年九月二十
二日『小雨』等少女被查獲後，得以『繼續』從事營利媒介使未
滿十八歲女子為猥褻之性交易行為」，換言之，被告之前述關說
行為，核與「包庇」之構成要件並不該當，此外，復查無其他積
極證據足以證明被告確有公訴人所指之上開犯行，因而認為不能
證明被告有前揭公訴人所指之犯罪，乃撤銷第一審論處被告公務
員包庇他人以意圖營利，而媒介使未滿十八歲之人為性交易為常
業罪刑之判決，改判諭知被告無罪。已詳其論斷之理由，所為
論斷亦有卷內資料可資覆按。上訴意旨雖指摘原判決違法，然查
：被告前述關說行為係在丙○○之犯罪行為完成而被警查獲逮捕
後所為，公訴證據尚不足以證明丙○○會因為「小雨」之供詞，
而導致丙○○可繼續從事營利媒介未成年少女為猥褻性交易之行
為之事實，是上訴意旨猶置原判決所為明白論斷於不顧，仍持己
見任意質疑，就證據作相異之評價，指摘原判決有適用法則不當
之違法，自非適法之第三審上訴理由。其上訴違背法律上之程式
，應予駁回。
據上論結，應依刑事訴訟法第三百九十五條前段，判決如主文。
中    華    民    國  九十九  年    九    月   三十   日
                      最高法院刑事第十三庭
                          審判長法官  賴  忠  星
                                法官  呂  丹  玉
                                法官  吳      燦
                                法官  蔡  名  曜
                                法官  葉  麗  霞
本件正本證明與原本無異
                                      書  記  官
中    華    民    國  九十九  年    十    月    五    日
                                                       s

司法院資訊處製作；財團法人民間司法改革基金會備份。
